臺灣基隆地方法院民事裁定　
110年度補字第415號
原      告  兆豐國際商業銀行股份有限公司

法定代理人  張兆順  
訴訟代理人  林永發  
被      告  楊明堂  
            楊王美  
上列當事人間撤銷遺產分割協議等事件，本院裁定如下：
    主  文
本件訴訟標的價額核定為新臺幣貳拾陸萬捌仟玖佰陸拾貳元。
原告應於收受本裁定送達後伍日內補正下列事項，其中任一項逾
期未補正，即駁回其訴：
(一)補繳第一審裁判費新臺幣貳仟捌佰柒拾元。　　
(二)補充或更正本件應受判決事項之聲明。　　
(三)提出被繼承人楊居財(身分證統一編號：Z000000000號)之除
    戶戶籍謄本、繼承系統表、全體繼承人之姓名、住居所及最
    新戶籍謄本(記事欄請勿省略)，並追加全體繼承人為被告。
(四)補正坐落基隆市○○區○○○段○○○○○○○○○地號土地暨門牌號碼基
    隆市○○區○○巷○○○號(門牌整編後為：仁安街七十一巷四號)
    之土地、建物登記第一類謄本(須於土地所有權部詳載所有
    權人完整姓名及統一編號)。
(五)提出補正後書狀及其繕本或其影本一份。
    理  由
一、按當事人書狀，應記載當事人姓名及住所或居所；書狀及其
    附屬文件，除提出於法院者外，應按應受送達之他造人數，
    提出繕本或影本，民事訴訟法第116條第1項第1款、第119條
    第1項分別定有明文。又原告之訴有起訴不合程式或不備其
    他要件之情形者，法院應以裁定駁回之，但其情形可以補正
    者，審判長應定期間先命補正，民事訴訟法第249條第1項第
    6款亦有明文規定。次按訴訟標的對於共同訴訟之各人必須
    合一確定者，必須一同起訴或一同被訴，其當事人之適格，
    始能謂無欠缺。又遺產屬於繼承人全體之公同共有，故就公
    同共有權利為訴訟者，乃屬固有必要共同訴訟，應由公同共
    有人全體一同起訴或被訴，否則於當事人之適格即有欠缺(
    最高法院99年度台上字第610號判決參照)。民法第1164條所
    定之遺產分割，既係以遺產為一體，整個的為分割，並非以
    遺產中各個財產之分割為對象，則於分割遺產之訴，其訴訟
    標的價額，自應依全部遺產於起訴時之總價額，按原告所占
    應繼分比例定之(最高法院103年度台抗字第480號裁定意旨
    參照)。
二、經查，本件原告起訴狀固以楊明堂、楊王美為被告，並聲明
    ：(一)被告楊明堂、楊王美就訴外人楊居財所遺如起訴狀附
    表所示之不動產(下稱系爭土地)，所為遺產分割協議意思表
    示之債權行為，及被告楊王美就系爭土地所為分割繼承登記
    之物權行為應予撤銷。(二)被告楊王美應將系爭土地於原因
    發生日期民國108年2月4日、登記日期108年8月29日之分割
    繼承登記予以塗銷。然原告起訴請求撤銷遺產分割登記，揆
    諸前揭說明，應以被繼承人楊居財之全體繼承人為被告，並
    以全部遺產主張分割，始符合法定程式。惟經本院依職權調
    閱系爭土地之土地登記申請書暨所附資料，可知被繼承人楊
    居財所遺之財產除附表所示之系爭土地外，尚有其他財產(
    即基隆市○○區○○○段0000地號土地、門牌號碼基隆市○○區○○
    巷000號房屋、郵局存款、機車2台，與系爭土地，合稱系爭
    遺產)，及其他繼承人，此有卷附之財政部臺灣省北區國稅
    局遺產稅免稅證明書可稽。從而，原告起訴狀所載起訴對象
    、應受判決事項之聲明及起訴之原因事實均尚有欠缺，而此
    欠缺情形尚非不能補正，爰依首揭規定，定期命補正如主文
    所示，逾期未補正，即駁回其訴，特此裁定。
三、另按訴訟標的之價額，由法院核定。核定訴訟標的之價額，
    以起訴時之交易價額為準；無交易價額者，以原告就訴訟標
    的所有之利益為準。民事訴訟法第77條之1第1項、第2項分
    別定有明文。次按債權人行使撤銷權之目的，在使其債權獲
    得清償，故應以債權人因撤銷權之行使所受利益為準，原則
    上以債權人主張之債權額，計算其訴訟標的價額；但被撤銷
    法律行為標的之價額低於債權人主張之債權額時，則以該被
    撤銷法律行為標的之價額計算(最高法院97年度第1次民事庭
    會議內容可資參照)。依原告主張其對被告楊明堂之債權總
    計為新臺幣(下同)268,962元，此有臺灣臺北地方法院104年
    度北簡字第6129號民事判決暨確定證明書在卷可稽。經本院
    依職權調閱被繼承人楊居財之財政部臺灣省北區國稅局遺產
    稅免稅證明書所示，系爭遺產之總額為1,285,359元，揆諸
    前揭規定及說明，本件訴訟標的價額應以原告因撤銷權之行
    使所受利益即原告主張之債權額，與被撤銷法律行為標的之
    價額即系爭遺產價額比較，應以較低者即原告主張之債權額
    計算本件訴訟標的價額，爰核定本件訴訟標的價額為268,96
    2元，應徵第一審裁判費2,870元。
四、綜上所述，限原告於收受本裁定送達後5日內，補充或更正
    本件應受判決事項之聲明、補繳第一審裁判費2,870元，並
    提出土地暨建物登記第一類謄本(須於土地所有權部詳載所
    有權人完整姓名及統一編號)，及被繼承人楊居財之除戶戶
    籍謄本、繼承系統表、全體繼承人之姓名、住居所及最新戶
    籍謄本(記事欄請勿省略)，並追加全體繼承人為被告，並同
    時提出補正後書狀及其繕本或其影本一份。其中任一項逾期
    未補正，即駁回原告之訴。
五、依民事訴法第249條第1項但書規定，裁定如主文。
中　　華　　民　　國　　110 　年　　7 　　月　　1 　　日
                  民事庭法  官  徐世禎
以上正本係照原本作成。
如不服本裁定關於核定訴訟標的價額部分，應於送達後10日內向
本院提出抗告狀，並繳納抗告費新臺幣 1,000元；其餘關於命
補繳裁判費部分，不得抗告。
中　　華　　民　　國　　110 　年　　7 　　月　　1 　　日
                        書記官  張雅婷
附表：110年度補字第415號(所有權人：楊王美)         編  號   土         地         坐        落     地  目  面    積 權  利  範  圍  縣  市 鄉鎮市區   段 小段 地    號   平方公尺  １ 基隆市 中山區  新仙洞段  0000-0000  143.01 2分之1